---
title: "Zusatzmaterial"
output: html_document
---

```{r setup, include=FALSE}
knitr::opts_chunk$set(echo = TRUE)
```

# dplyr::across() - Zusatzmaterial

Die Funktion `across()` besonders nützlich im Zusammenhang mit `summarise()`. Sie wird genutzt um zusammengefasste Dataframes für mehrere Variablen mittels einer Helfer Funktion zu erstellen.

```{r dplyr-across}

penguins %>% 
  summarise(across(ends_with("mm"), mean, na.rm = TRUE))

```

Andere Helfer Funktionen:

- `starts_with()`
- `contains()`

```{r dplyr-across}

penguins %>% 
  group_by(species) %>% 
  summarise(across(.cols = contains("mm"),
                   list(avg = mean),
                   na.rm = TRUE,
                   .names = "{.fn}_{.col}"))

penguins %>%
  group_by(species) %>% 
  summarise(across(.cols = contains("mm"),
                   .fns = ~mean(.x, na.rm = TRUE), # Ein Weg die Funktion zu schreiben
                   .names = "mean_{.col}")) # Ein Namenskürzel für alle neuen Spalten

penguins %>% 
  group_by(species) %>% 
  summarise(across(.cols = starts_with("bill"),
                   .fns = max, # Ein weiterer Weg. na.rm = TRUE ist hier ausserhalb
                   na.rm = TRUE,
                   .names = "max_{.col}"))  # Ein Namenskürzel für alle neuen Spalten

penguins %>%
  group_by(species) %>%
  summarize(across(contains("length"),
                  .fns = list(avg = mean, sd = sd), # Eine Liste mit Funktionen und zugehörigen Namen
                   na.rm = TRUE,
                   .names = "{.fn}_{.col}"))

```

```{r dplyr-if-any-na}

# behalte nur Beobachtungen bei welcher in keiner Spalte NA enthalten ist
penguins %>% 
  drop_na()

# behalte nur Boabachtungen bei welchen in mindestens einer Spalte NA auftaucht 
penguins %>% 
  filter(if_any(.cols = everything(), .fns = is.na))

```

Mehr zu `across()`:

- https://dplyr.tidyverse.org/reference/across.html
- https://www.tidyverse.org/blog/2020/04/dplyr-1-0-0-colwise/

# Geodaten und Joins

# Daten

1. Steuerb. Einkommen natürl. Pers. Median [Fr.] 
  - [Link zu Ressource](https://opendata.swiss/de/dataset/steuerb-einkommen-naturl-pers-median-fr/resource/6a5676db-d081-4574-a574-923ab93b9227)
2. Nettoaufwand Bildung [Fr./Einw]
  - [Link zu Ressource](https://opendata.swiss/de/dataset/nettoaufwand-bildung-fr-einw/resource/384b4376-e071-4bc8-abd9-97d7910202f7)
3. Geodaten Kanton Zürich. Basiskarte Gemeindegrenzen. 
  - [Link zu GIS-Browser Datenbezug](https://maps.zh.ch/?showtab=ogddownload)
    - (1) Gebiet auswählen: Ganzer Kanton Zürich
    - (2) Lieferadresse (E-Mail) eingeben: email@mail.com
    - (3) Format festlegen, Produkt bestellen: 
        - Produkt 95 (Gemeindegrenzen)
        - Format wählen: ESRI Shapefile (.shp)
        - Klick Bestellen Icon (Papierflieger)
    - (4) Status der Bestellung
        - Warten bis Daten heruntergeladen werden können
        - Daten im RStudio Project Ordner speichern
  - Mehr Info zu Geodaten: https://www.zh.ch/de/planen-bauen/geoinformation/geodaten.html

# Daten importieren

## Steuerbares Einkommen natürliche Pers. [Mio.Fr.] 

```{r}

steuer <- read_delim("https://www.web.statistik.zh.ch/ogd/data/KANTON_ZUERICH_316.csv", delim = ";") %>% 
  rename_with(tolower)

steuer %>% 
  # Das letzte Jahr mit Daten
  filter(indikator_jahr == max(indikator_jahr)) %>% 
  
  # Wieviele Gemeinden hat der Kanton Zürich? 
  count(bfs_nr) 

steuer2017 <- steuer %>% 
  # Das letzte Jahr mit Daten
  filter(indikator_jahr == max(indikator_jahr)) %>% 
  
  filter(!bfs_nr == 0) %>% 
  select(bfs_nr, indikator_name, indikator_value)

```

## Nettoaufwand Bildung

```{r}

aufwand_bildung <- read_delim("https://www.web.statistik.zh.ch/ogd/data/KANTON_ZUERICH_421.csv", delim = ";") %>% 
  rename_with(tolower)

aufwand_bildung2017 <- aufwand_bildung %>% 
  filter(indikator_jahr == 2017) %>% 
  filter(bfs_nr != 0)  %>% 
  select(bfs_nr, indikator_name, indikator_value)

```

## Daten zusammenfügen

```{r}

daten_zusm <- aufwand_bildung2017 %>%
  full_join(steuer2017) %>% 
  pivot_wider(names_from = "indikator_name", values_from = "indikator_value") %>% 
  janitor::clean_names()

daten_zusm %>% 
  ggplot(aes(x = nettoaufwand_bildung_fr_einw, y = steuerb_einkommen_naturl_pers_median_fr)) +
  geom_point() 

```

## Geodaten importieren

```{r}

library(sf)

geo_gemeinden <- st_read(here::here("demonstration/demo-03-joins/data/5886269ff7e5447b817864a7543dfc51/Gemeindegrenzen/UP_GEMEINDEN_SEEN_F.shp"))

geo_gemeinden %>% 
  ggplot() +
  geom_sf()

daten_geo <- geo_gemeinden %>% 
  left_join(daten_zusm, by = c("BFS" = "bfs_nr")) 

ggplot(daten_geo, aes(fill = steuerb_einkommen_naturl_pers_median_fr)) +
  geom_sf() 

ggplot(daten_geo, aes(fill = nettoaufwand_bildung_fr_einw)) +
  geom_sf()


```
